【裁判字號】    99,易,2660
【裁判日期】    991021
【裁判案由】    毒品危害防制條例等
【裁判全文】
臺灣板橋地方法院刑事判決              99年度易字第2660號
公  訴  人  臺灣板橋地方法院檢察署檢察官
被      告  甲○○
上列被告因違反毒品危害防制條例等案件，經檢察官提起公訴（
98年度偵字第34245 號），被告於準備程序中就被訴事實為有罪
之陳述，經本院合議庭裁定由受命法官獨任進行簡式審判程序，
判決如下：
    主  文
甲○○未經許可持有刀械，累犯，處拘役肆拾日，如易科罰金，
以新臺幣壹仟元折算壹日，扣案之武士刀壹把（刀械編號：00
00000000號）沒收；又持有第三級毒品純質淨重二十公
克以上，累犯，處有期徒刑肆月，如易科罰金，以新臺幣壹仟元
折算壹日，扣案之第三級毒品愷他命壹包（驗餘淨重貳拾玖點貳
玖公克）、盛裝上開第三級毒品愷他命之包裝袋壹只及攪拌卡片
壹片均沒收。
    事  實
一、甲○○前因施用第二級毒品案件，經臺灣臺北地方法院以95
    年度易字第148 號判處有期徒刑7 月確定。復因施用第一級
    毒品案件，經本院以95年度訴字第1987號判處有期徒刑8 月
    確定。又因詐欺案件，經本院以95年度簡字第7166號判處有
    期徒刑4 月確定。再因施用第二級毒品案件，經本院以96年
    度簡字第330 號判處有期徒刑6 月確定。上開各罪嗣經本院
    以97年度聲減字第67號裁定減刑並合併定應執行刑為有期徒
    刑11月確定，於民國96年8 月11日執行完畢。詎仍不知悔改
    ，分別為下列犯行：
    (一)基於未經許可無故持有經中央主管機關公告查禁，具有殺
      傷力之武士刀之犯意，於98年11月中旬某日，在臺北縣新
      莊市○○路某處，向真實姓名年籍不詳綽號「澳迪」之成
      年男子借得武士刀1 把（刀械編號：0000000000號）而持
      有之。
    (二)基於持有第三級毒品純質淨重20公克以上之犯意，於98年
      12月初某日，在臺北縣泰山鄉○○路某處滷味攤前，以新
      臺幣8000元之代價，向真實姓名年籍不詳綽號「太阿」之
      成年男子購買第三級毒品愷他命1 包（驗前毛重30.51 公
      克、驗前純質淨重約27.65 公克）而持有之。
    嗣於98年12月10日0 時55分許，在臺北縣泰山鄉○○路○ 段
    418 號4 樓A03 室因另案通緝為警查獲，於執行附帶搜索時
    扣得上開武士刀1 把及上開第三級毒品愷他命1 包、第二級
    毒品甲基安非他命3 包、電子磅秤1 臺、玻璃球吸食器2 個
    、分裝袋4 包、帳冊1 本、攪拌卡片1 片，始悉上情（其所
    涉施用及持有第二級毒品罪部分，業經另案判決確定）。
二、案經臺北縣政府警察局新莊分局移送臺灣板橋地方法院檢察
    署檢察官偵查起訴。
    理  由
一、本案被告甲○○所犯係死刑、無期徒刑、最輕本刑為3 年以
    上有期徒刑以外之罪，其於準備程序中就前揭被訴事實為有
    罪之陳述，經受命法官告知簡式審判程序之旨，並聽取其與
    公訴人之意見後，本院認無不得或不宜改依簡式審判程序進
    行之情事，依刑事訴訟法第273 條之1 第1 項、第284 條之
    1 規定，裁定本案由受命法官獨任進行簡式審判程序；且依
    刑事訴訟法第273 條之2 及第159 條第2 項規定，不適用傳
    聞法則有關限制證據能力之相關規定，合先敘明。
二、上揭犯罪事實，業據被告於本院審理時自白不諱，並有臺北
    縣政府警察局新莊分局搜索扣押筆錄、扣押物品目錄表各1
    份、查獲現場及扣案物照片共12張在卷可稽（見偵查卷宗第
    43至46頁、第52至55頁）。且上開扣案之武士刀1 把經送鑑
    定後，鑑定結果略以：「刀刃開鋒狀態：單面開鋒，經檢視
    ，依現狀，認屬槍砲彈藥刀械管制條例及內政部公告查禁之
    管制刀械。」等語，亦有臺北縣政府警察局98年12月31日北
    縣警保字第0980194269號函及所附刀械鑑驗登記表、鑑驗照
    片1 份在卷可參（見偵查卷宗第92、93頁）。至扣案之白色
    顆粒1 包，經送鑑定後，認驗前毛重30.51 公克（包裝塑膠
    袋重0.77公克），取樣0.45公克用罄，檢出含有愷他命之成
    分，純度約93％，驗前純質淨重約27.65 公克（故驗前淨重
    為29.74 公克【計算式：30.51 －0.77＝29.74 】，驗餘淨
    重為29.29 公克【計算式：30.51 －0.77－0.45＝29.29 】
    ），此有臺北縣政府警察局新莊分局查獲毒品案重量鑑定證
    明書、內政部警政署刑事警察局98年12月25日刑鑑字第0980
    0980175435號鑑定書各1 紙在卷可稽（見偵查卷宗第51、
    129 頁）。足認被告任意性之自白與事實相符，堪以採信。
    本案事證明確，被告犯行洵堪認定，應依法論科。
三、按武士刀係槍砲彈藥刀械管制條例第4 條第1 項第3 款所管
    制之刀械，依同條例第6 條規定，非經主管機關許可，不得
    製造、販賣、運輸、轉讓、出租、出借、持有；又按愷他命
    係毒品危害防制條例第2 條第2 項第3 款所明定列管之第三
    級毒品，且被告本件持有之第三級毒品愷他命之純質淨重約
    為27.65 公克，已達同條例第11條第5 項所定純質淨重20公
    克以上。是核被告犯罪事實欄一(一)所為，係犯槍砲彈藥刀械
    管制條例第14條第3 項未經許可持有刀械罪；犯罪事實欄一
    (二)所為，係犯毒品危害防制條例第11條第5 項之持有第三級
    毒品純質淨重20公克以上罪。被告所犯上開2 罪間，犯意各
    別、行為互殊，應予分論併罰。又被告有上述犯罪事實欄所
    載之科刑及執行紀錄，此觀卷附臺灣高等法院被告前案紀錄
    表1 份即明，其於受有期徒刑之執行完畢後5 年內故意再犯
    本件有期徒刑以上之罪，為累犯，應依刑法第47條第1 項規
    定加重其刑。爰審酌被告非法持有具有殺傷力之武士刀，對
    社會秩序及他人生命、身體安全構成潛在威脅，惟持有數量
    僅1 支，且未產生實害，又被告明知愷他命為毒品危害防制
    條例所定之第三級毒品，竟仍漠視法令禁制而犯本罪，兼衡
    被告之品行、智識程度、生活狀況、犯罪之動機、目的、手
    段、犯後坦承犯行，及其持有毒品之數量純質淨重達27.65
    公克等一切情狀，分別量處如主文所示之刑，並均諭知易科
    罰金之折算標準。
四、扣案之武士刀1 把，係槍砲彈藥刀械管制條例第4 條第1 項
    第3 款所列管之物品，屬違禁物，不問屬於犯罪行為人與否
    ，均應依刑法第38條第1 項第1 款規定宣告沒收。另按毒品
    危害防制條例第11條之1 雖明定無正當理由，不得擅自持有
    第三級毒品；同條例第18條第1 項後段復規定查獲之第三級
    毒品，無正當理由而擅自持有者，沒入銷燬之，然依同條例
    第18條第1 項後段應沒入銷燬之毒品，專指查獲施用或持有
    之第三級毒品，而應依行政程序沒入銷燬而言。從而持有第
    三級毒品之沒收，毒品危害防制條例並無特別規定，又被告
    持有之行為已構成犯罪，則該持有之毒品即屬不受法律保護
    之違禁物，應依刑法第38條第1 項第1 款之規定沒收之，始
    為適法（最高法院96年度臺上字第727 號判決參照）。是以
    本件扣案之愷他命1 包（驗餘淨重27.65 公克），係屬違禁
    物，不問屬於被告與否，均應依刑法第38條第1 項第1 款規
    定宣告沒收。至盛裝上開愷他命之包裝袋1 只，則係用以包
    裹毒品，具防止裸露、逸出及潮濕之功用，便於攜帶施用；
    與攪拌卡片1 片均係供被告為本件上開犯罪事實一、(二)持有
    第三級毒品犯行之物，且經被告自承確屬其所有，亦經被告
    陳明在卷，應併依刑法第38條第1 項第2 款之規定為沒收之
    諭知。另扣案之甲基安非他命3 包、盛裝上開甲基安非他命
    之包裝袋3 只、分裝袋4 包及玻璃球吸食器2 個，均係被告
    犯施用第二級毒品罪所查獲之扣案物，扣案之帳冊1 本亦非
    供被告本件持有第三級毒品犯行之用，核與本案犯行無涉，
    自毋庸於本案宣告沒收銷燬或沒收；又扣案之電子磅秤1 台
    ，雖為被告供本件持有毒品犯行所用之物，惟非其所有，亦
    均不予宣告沒收，附此敘明。
據上論斷，應依刑事訴訟法第273 條之1 第1 項、第299 條第1
項前段，槍砲彈藥刀械管制條例第14條第3 項，毒品危害防制條
例第11條第5 項，刑法第11條前段、第47條第1 項、第41條第1
項前段、第38條第1 項第1 款、第2 款，判決如主文。
本案經檢察官賴建如到庭執行職務。
中    華    民    國    99    年    10    月    21    日
                    刑事第十五庭  法  官  黃司熒
上列正本證明與原本無異。
如不服本判決，應於判決送達後10日內，向本院提出上訴書狀，
並應敘述具體理由；其未敘述上訴理由者，應於上訴期間屆滿後
20日內向本院補提理由書（均須按他造當事人之人數附繕本），
「切勿逕送上級法院」。
                                  書記官  屠衛民
中    華    民    國    99    年    10    月    21    日
附錄本案論罪科刑法條全文：
槍砲彈藥刀械管制條例第14條
未經許可，製造、販賣或運輸刀械者，處 3 年以下有期徒刑，併
科新台幣100 萬元以下罰金。
意圖供自己或他人犯罪之用，而犯前項之罪者，處 6 月以上 5
年以下有期徒刑，併科新台幣 300 萬元以下罰金。
未經許可，持有或意圖販賣而陳列刀械者，處 1 年以下有期徒刑
、拘役或新台幣 50 萬元以下罰金。
第 1 項及第 2 項之未遂犯罰之。
毒品危害防制條例第11條
持有第一級毒品者，處3年以下有期徒刑、拘役或新臺幣5萬元以
下罰金。
持有第二級毒品者，處2年以下有期徒刑、拘役或新臺幣3萬元以
下罰金。
持有第一級毒品純質淨重10公克以上者，處1年以上7年以下有期
徒刑，得併科新臺幣100萬元以下罰金。
持有第二級毒品純質淨重二十公克以上者，處6月以上5年以下有
期徒刑，得併科新臺幣70萬元以下罰金。
持有第三級毒品純質淨重20公克以上者，處3年以下有期徒刑，
得併科新臺幣30萬元以下罰金。
持有第四級毒品純質淨重20公克以上者，處1年以下有期徒刑，
得併科新臺幣10萬元以下罰金。
持有專供製造或施用第一級、第二級毒品之器具者，處1年以下
有期徒刑、拘役或新臺幣1萬元以下罰金

司法院資訊處製作；財團法人民間司法改革基金會備份。
